臺灣臺北地方法院民事裁定
111年度消債更字第125號
聲  請  人  
即債務人    屈紫潔(即屈惠君)




相  對  人  
即債權人    華南商業銀行股份有限公司

法定代理人  張振芳  
代  理  人  洪衣婷  
相  對  人  
即債權人    台北富邦商業銀行股份有限公司

法定代理人  程耀輝  


相  對  人  
即債權人    國泰世華商業銀行股份有限公司

法定代理人  郭明鑑  
代  理  人  黃啟鳳  
相  對  人  
即債權人    聯邦商業銀行股份有限公司


法定代理人  李憲章  
代  理  人  鄭伊舒  
相  對  人  
即債權人    遠東國際商業銀行股份有限公司


法定代理人  侯金英  
相  對  人  
即債權人    玉山商業銀行股份有限公司


法定代理人  黃男州  
相  對  人  
即債權人    凱基商業銀行股份有限公司


法定代理人  魏寶生  


相  對  人  
即債權人    日盛國際商業銀行股份有限公司

法定代理人  黃錦瑭  


相  對  人  
即債權人    長鑫資產管理股份有限公司

法定代理人  潘代鼎  


相  對  人  
即債權人    萬榮行銷股份有限公司

法定代理人  呂豫文  


相  對  人  
即債權人    滙誠第二資產管理股份有限公司

法定代理人  莊仲沼  


相  對  人  
即債權人    台灣大哥大股份有限公司

法定代理人  蔡明忠  
上列當事人間聲請更生事件事件，本院裁定如下：
    主  文
聲請人甲○○(即屈惠君)自中華民國一百一十一年六月十五日下午
四時起開始更生程序。
命司法事務官進行本件更生程序。
    理  由
一、按債務人不能清償債務或有不能清償之虞者，得依本條例所
    定更生或清算程序，清理其債務；債務人對於金融機構負債
    務者，在聲請更生或清算前，應向最大債權金融機構請求協
    商債務清償方案，或向其住、居所地之法院或鄉、鎮、市、
    區調解委員會聲請債務清理之調解，消費者債務清理條例（
    下稱消債條例）第3 條、第151 條第1 項分別定有明文。此
    係採前置協商主義，是債務人於協商程序中，自應本於個人
    實際財產及收支狀況，依最大誠信原則，商討解決方案。如
    終究不能成立協商，於聲請更生或清算時，法院審酌上開條
    文所謂「不能清償或有不能清償之虞」，允宜綜衡債務人全
    部收支、信用及財產狀況，評估是否因負擔債務，而不能維
    持人性尊嚴之最基本生活條件，所陳報之各項支出，是否確
    屬必要性之支出，如曾有協商方案，其條件是否已無法兼顧
    個人生活之基本需求等情，為其判斷之準據。又法院開始清
    算程序之裁定，應載明其年、月、日、時，並即時發生效力
    。法院開始更生或清算程序後，得命司法事務官進行更生或
    清算程序，必要時得選任律師、會計師或其他適當之自然人
    或法人1 人為監督人或管理人，復為同條例第83條第1 項、
    第16條第1 項所明定。
二、本件聲請人主張：聲請人甲○○（原名：屈惠君）積欠相對人
    共計新臺幣（下同）2,104,771元，因無力清償，於消債條
    例施行後，曾向本院對相對人申請債務前置調解，惟聲請人
    無法負擔相對人提出之清償條件，是調解不成立，故聲請人
    顯有不能清償債務情事，爰依法聲請更生等語。
三、經查：　　
 (一)聲請人前有不能清償債務之情事，於民國110年7月22日具
     狀向本院聲請消債條例前置調解，經本院以110年度北司消
     債調字第312號聲請調解事件受理在案，惟雙方無法達成協
     議，於110年10月5 日調解不成立，有調解不成立證明書在
     卷可參【見本院110 年度北司消債調字第312號卷（下稱債
     調卷）第92頁】，是本院自應綜合其目前全部收支及財產
     狀況，評估是否已達不能維持最低生活條件，而有「不能
     清償債務或有不能清償之虞」之情形。
 (二)聲請人主張自110年3月16日起迄今皆工作於仁閎企業有限
     公司，每月薪資收入約為26,000元至28,000元（見本院卷
     第39頁），業據其提出彰化銀行帳戶存摺影本為證（見本
     院卷第45至46頁），是本院即以27,000元作為計算聲請人
     目前償債能力之依據。
 (三)按債務人必要生活費用，以最近一年衛生福利部或直轄市
     政府所公告當地區每人每月最低生活費1.2 倍定之；債務
     人聲請更生或清算時所提財產及收入狀況說明書，其表明
     每月必要支出之數額，與本條例第64條之2第1項、第2 項
     規定之認定標準相符者，毋庸記載原因、種類及提出證明
     文件，消債條例第64條之2第1項、消費者債務清理條例施
     行細則第21條之1第3項定有明文。查聲請人主張其每月必
     要生活費用以台北市最低生活費之1.2 倍計算（見本院卷
     第41頁），本院審酌聲請人居住在台北市萬華區，此有全
     戶戶籍謄本附卷可參（見債調卷第28頁），爰參酌衛生福
     利部公告之111年度台北市每人每月最低生活費用18,682元
     之1.2倍即22,418元（計算式：18,682元×1.2＝22,418元）
　　 ，並以此數額作為聲請人每月必要生活費用。　
 (四)次按受扶養權利者，以不能維持生活而無謀生能力者為限
　　 ，民法第1117條定有明文，準此，受扶養之要件以不能維
     持生活，而無謀生能力者為限。聲請人陳稱其有 3名未成
     年子女張○琁、張○勝及張○翔，聲請人每月固定分擔12,
　　 000元(即每人4,000元)，尚有多數不足之金額，則全由配
     偶負擔。查張○琁、張○勝及張○翔皆於103年5月29日出生，
     皆係未成年，且其名下無財產及收入，有其戶籍謄本
　　 、張○琁、張○勝及張○翔之108年度至109年度綜合所得稅各
     類所得資料清單、全國財產稅總歸戶財產查詢清單在卷可
     憑（見債調卷第28頁、本院卷第59至75頁），依民法第108
     4條第2項規定，當然有受扶養之必要（參照北院110年度消
     債職聲免字第68號），另聲請人主張未成年子女每月必要
     生活費用以台北市最低生活費之1.2 倍計算（見本院卷第4
     1頁），本院審酌聲請人3名未成年子女張○琁、張○勝及張○
     翔和其父母同居住在台北市萬華區，此有全戶戶籍謄本附
     卷可參（見債調卷第28頁），爰參酌衛生福利部公告之111
     年度台北市每人每月最低生活費用18,682元之1.2倍即22,4
     18元（計算式：18,682元×1.2＝22,418元）。是張○琁、張○
     勝及張○翔每月所需扶養費各為22,418元
　　 ，則聲請人每月按比例負擔扶養費應各為11,209 元，則聲
     請人主張每月負擔未成年子女扶養費各4,000元，並未逾前
     述按比例分擔之數額，尚堪採信。本院即以各4,000元，共
     12,000元(計算式：4,000元×3人＝12,000元)作為聲請人每
     月支出之扶養費用。
 (五)基上，聲請人每月生活必要支出為34,418元(計算式：22,
　　 418＋12,000元＝34,418元)，而聲請人目前每月收入27,0
　　 00元扣除生活必要支出後，已無剩餘，且債務人陳報其名
     下除1張國泰人壽保單(保單號碼：Z000000000Z000000000
　　 TL00)及截至110年11月30日存款21元外，別無其他財產，
     有全國財產稅總歸戶財產查詢清單、彰化銀行存摺、保險
     業通報作業資訊系統資料查詢結果表、集保戶往來參加人
     明細資料表、客戶存券異動明細表、投資人於各專戶無資
     料明細表、投資人於清算交割銀行未開戶明細表等件附卷
     可稽（見債調卷第19頁、本院卷第45至46頁、第109 頁至1
     24 頁）。是本院審酌債務人之財產、信用、勞力及生活費
     用支出等狀況，堪認債務人客觀上經濟狀況已有不能清償
     債務之虞，而有藉助更生制度調整其與債權人間之權利義
     務關係而重建其經濟生活之必要，自應許債務人得藉由更
     生程序清理債務。
四、綜上所述，債務人係一般消費者，其對已屆清償期之債務有
    不能清償之虞，且其無擔保或無優先權之債務未逾1,200 萬
    元，復未經法院裁定開始清算程序或宣告破產，又查無消債
    條例第6條第3項、第8 條或第46條各款所定駁回更生聲請之
    事由存在，則債務人聲請本件更生，即屬有據，爰裁定如主
    文，並命司法事務官進行本件更生程序。
五、至債務人於更生程序開始後，應另提出足以為債權人會議可
    決或經法院認為公允之更生方案以供採擇，俾免更生程序進
    行至依消債條例第61條規定應行清算之程度；而司法事務官
    於進行本件更生程序、協助債務人提出更生方案時，應依債
    務人之薪資變化、社會常情及現實環境衡量債務人之償債能
    力，並酌留其生活上應變所需費用，進而協助債務人擬定允
    當之更生方案，始符消債條例重建債務人經濟生活之立法目
    的，附此敘明。
六、依消債條例第11條第1項、第16條第1項、第45條，裁定如主
    文。
中　　華　　民　　國　　111 　年　　6 　　月　　15　　日
              民事第二庭    法　官　蒲心智
以上正本係照原本作成。
本裁定不得抗告。　　　　　　　
本裁定已於民國111年6月15日下午4時公告。
中　　華　　民　　國　　111 　年　　6 　　月　　15　　日
                            書記官  潘惠敏